台灣台中地方法院刑事判決　　　　　　　　　　　　九十一年度訴緝字第六四號
　　公　訴　人　台灣台中地方法院檢察署檢察官
　　被　　　告　乙○○
右列被告因偽造文書等案件，經檢察官提起公訴（八十八年度偵字第一九一九九號、
第一九二００號、第一九二０一號、第一九二０二號、九十年度偵字第三九四七號）
，本院判決如左：
    主  文
乙○○共同行使偽造私文書，足以生損害於他人，累犯，處有期徒刑肆月，如易科罰
金，以佰元折算壹日。如附表所示之各類所得扣繳暨免扣繳憑單影本上之「久菱實
業股份有限公司」印文壹枚，及該「久菱實業股份有限公司」之印章壹顆，均沒收。
    事  實
一、乙○○前於民國八十五年間因詐欺案件，曾經法院判處有期徒刑一年，並於八十
    六年六月二十五日縮刑期滿而執行完畢，詎其猶不知悔改，因其急需現金使用，
    於八十七年九月間，循報紙所刊登廣告得知設於台中市○○路○段八十一號六樓
    Ｃ室中福興業有限公司（下稱中福公司）可代辦信用貸款，乃與中福公司之一不
    詳姓名年籍成年業務員接洽後，均明知乙○○當時係在三立實業社擔任經理，且
    實際收入僅每月底薪約新台幣（下同）一萬五千元，以乙○○實際收入情形非高
    且亦不固定，應不符合辦理銀行信用貸款之條件，而該中福公司業務員為每辦成
    一件貸款可向中福公司領取一萬五千元不等之佣金，有利可圖之目的，即與乙○
    ○以犯意聯絡、行為分擔，共同基於偽造文書之故意及意圖為自己不法之所有，
    由乙○○提供新華旅行股份有限公司及其負責人之相關資料，該不詳姓名年籍之
    中福公司業務員則將上開資料連同乙○○之國民身分證等年籍資料，經由同公司
    亦具同上犯意聯絡之業務員陳暐庭（原名陳思惠，另案由本院判處有期徒刑八月
    ，緩刑三年），委請具偽造私文書犯意聯絡之不詳姓名年籍、被稱為「林先生」
    之成年男子，先於如附表所示之行使日期前數日，在不詳之處所，偽造如附表所
    示申報單位「久菱實業股份有限公司」之印章一顆後，即持該偽造之「久菱實業
    股份有限公司」印章蓋用在如附表所示之各類所得扣繳暨免扣繳憑單影本申報單
    位欄，偽造該印文一枚，而偽造表明乙○○係任職於不知情之久菱實業股份有限
    公司（代表人為蘇瑞銘，惟其並非該公司負責人）並有相當收入、八十六年度且
    已代為扣繳部分稅額意旨之如附表所示內容之各類所得扣繳暨免扣繳憑單之私文
    書一張，連同乙○○所持交記載關於其在三立實業社任職，而由該實業社負責人
    蘇瑞銘所開立之在職證明書一份，由乙○○於如附表所示之行使日期，在台中市
    第甲○○用合作社對保人員前往中福公司核辦對保時出示而行使之，以此方式施
    用詐術，辦理「歡心理財」免保人消費性貸款三十萬元，均足以生損害於久菱實
    業股份有限公司、蘇瑞銘及台中市第甲○○用合作社對於放款審核之正確性，並
    致台中市第甲○○用合作社承辦人員不疑有他，誤以為前述扣繳憑單為真實而陷
    於錯誤，致貸予乙○○三十萬元款項，於扣除各種費用及另向中福公司購買物品
    而應給付之價款後，乙○○實得則約十三萬元。迨於八十八年一月二十七日，經
    警在台中市○○路○段八十一號六樓查獲中福公司涉嫌違反公司法，至台中市第
    甲○○用合作社扣取借款人之擔保放款保管書件資料袋等，始查悉上情。
二、案經台中縣警察局烏日分局報請台灣台中地方法院檢察署檢察官偵查起訴。
  理  由
一、訊據被告乙○○已坦承確有持交如附表所示文件向台中市第甲○○用合作社貸得
    上述款項，及其當時係在三立實業社擔任經理，從未任職於久菱實業股份有限公
    司，實際上更未曾自該公司處領得如前述各類所得扣繳暨免扣繳憑單所載薪資，
    如附表所示文件亦非由久菱實業股份有限公司所立具之事實，核與證人即台中市
    第甲○○用合作社總社管理部經理鄭信吉、專門委員黃達政、負責與不詳年籍之
    「林先生」聯絡而取得偽造扣繳憑單及在職證明之另案被告陳思惠於偵查中證述
    之情節相符，此有其餘同案被告林陳美雲等經本院於九十年五月十六日以九十年
    度訴字第七二二號判處罪刑在案之刑事案卷暨刑事判決書等附卷可稽，被告復自
    承其當時係在三立實業社擔任經理，當時薪資每月底薪約一萬五千元，再視業績
    抽成，亦知道依其實際所得情形難以向銀行貸得款項，且斯時確有持如附表所示
    文件向台中市第甲○○用合作社申辦貸款，該貸款承辦人員亦有就所載事項核對
    訊問等情，足見其對該如附表所示私文書為偽造一事當知情；此外，復有其於申
    請貸款時所提出之『台中市第甲○○用合作社「歡心理財」免保人消費性貸款借
    款申請書』、「台中市第甲○○用合作社徵信報告表」、「台中市第甲○○用合
    作社授信約定書」、「台中市第甲○○用合作社消費性貸款個人信用等評定表」
    、「國民身分證」影本、「票據交換所第一類票據退票資料查詢簡覆單」、「票
    據交換所第二類票據退票資料查詢簡覆單」、「戶籍謄本」、「存摺」影本、「
    同意書」、「委託書」、三立實業社開具之在職證明書、如附表所示「各類所得
    扣繳暨免扣繳憑單」影本等各一份之資料在卷可參。是本案事證已臻明確，被告
    犯行應堪認定。
二、查如附表所示扣繳憑單係刑法第二百十條所稱之私文書，被告偽造久菱實業股份
    有限公司之印章、印文偽造如附表所示私文書並加以行使，自足以生損害於久菱
    實業股份有限公司、蘇瑞銘及台中市第甲○○用合作社對於放款審核之正確性，
    核被告乙○○所為，係犯刑法第二百十六條、第二百十條之行使偽造私文書罪，
    及同法第三百三十九條第一項詐欺取財罪；其偽造印章、印文之行為係上開偽造
    私文書之部分行為，而其偽造私文書之低度行為，亦應為行使之高度行為所吸收
    ，均不另論罪。又按共同正犯意思之聯絡並不限於事前有所謀議，即僅於行為當
    時有共同犯意之聯絡者，亦屬之，且其表示之方法，亦不以明示通謀為必要，即
    相互間有默示之合致，亦無不可（最高法院七十三年台上字第二三六四號判例意
    旨可資參照），本件被告為達符合借貸之條件，既知悉該不詳姓名年籍之中福公
    司業務員係以由該公司承辦人員負責偽造如附表所示文書之方式為之，則該名業
    務員轉由該公司業務員陳思惠委請該稱呼為「林先生」之不詳姓名成年男子，偽
    造如附表所示扣繳憑單，且為偽造各該資料而有以不詳方式偽造久菱實業股份有
    限公司之印章，再用以偽造印文之過程中所涉及之行為人及行為，即應在被告得
    預見之犯意聯絡內，被告與該中福公司業務員及陳思惠間就上開二罪間，及與該
    不詳姓名之成年男子林先生就偽造私文書（含偽造印章、印文）部分顯有犯意聯
    絡及行為分擔，均為共同正犯。又被告所犯上開行使偽造私文書罪與詐欺取財罪
    間，有手段、目的之牽連關係，應依刑法第五十五條後段規定，從一重之刑法第
    二百十六條、第二百十條之行使偽造私文書罪論處。又被告前於八十五年間因詐
    欺案件，曾經法院判處有期徒刑一年，並於八十六年六月二十五日縮刑期滿而執
    行完畢，有台灣高等法院被告全國前案紀錄表、台灣台中地方法院檢察署刑案資
  料查註紀錄表各一份可查，其於五年以內再犯本件有期徒刑以上之罪，為累犯，
    應依刑法第四十七條規定加重其刑。爰審酌被告因個人因素急需現金周轉，為使
    銀行核准貸款，竟不惜以身試法，行使偽造之文書借貸，破壞社會金融交易安全
    及秩序，所生危害非淺，惟念及其因經濟困窘，需錢孔急始為此下策，且其犯後
    已坦承部分犯行，犯後態度尚佳，及其犯罪目的、情節、手段等一切情狀，量處
    如主文所示之刑，並依修正後刑法第四十一條第一項前段規定諭知易科罰金之折
    算標準，以示懲儆（查被告行為後，刑法第四十一條業已於九十年一月十日修正
    公布，同年月十二日生效，修正後刑法第四十一條第一項前段規定犯最重本刑為
    五年以下有期徒刑以下之刑之罪，而受六個月以下有期徒刑或拘役之宣告，因身
    體、教育、職業、家庭之關係或其他正當理由，執行顯有困難者，得以一元以上
    三元以下折算一日，易科罰金，與修正前刑法第四十一條規定「犯最重本刑為三
    年以下有期徒刑以下之刑之罪，受六個月以下有期徒刑或拘役之宣告，因身體、
    教育、職業、家庭之關係，執行顯有困難者，得以一元以上三元以下折算一日，
    易科罰金者不同，且比較新舊法結果，以新法較有利於行為人，故依刑法第二條
    第一項前段規定，本件自應適用裁判時之法律即修正後刑法第四十一條第一項前
    段之規定）。
三、至於如附表所示各類所得扣繳暨免扣繳憑單影本，已因被告持向台中市第甲○○
    用合作社行使而交付之，並非被告所有，雖不諭知沒收，但此扣繳憑單影本上偽
    造之「久菱實業股份有限公司」印文一枚，仍應依刑法第二百十九條規定宣告沒
    收。又該「久菱實業股份有限公司」之印章一顆，則無證據證明已滅失，此既係
    偽造，仍應依刑法第二百十九條之規定宣告沒收。另如附表所示內容之扣繳憑單
    正本，觀諸前開扣繳憑單影本載有「本影本與正本相符，如有不實願負法律責任
    」等字樣，足見該正本應已返還被告，雖此係被告所有且為供其犯罪所用之物，
    然該扣繳憑單正本既未扣案，為免將來執行之困難，爰不予宣告沒收（另觀諸扣
    案此扣繳憑單影本上之久菱實業股份有限公司印文係另行蓋用，並無印文影印其
    上，足見該正本上應無與此影本相同之該公司遭偽造之印文，而有何應宣告沒收
    之偽造印文存在）。
四、公訴意旨另以被告尚有偽造「三立實業社」及其負責人「蘇瑞銘」之二枚印章蓋
    用於在職證明書證明人暨負責人欄，偽造各該印文二枚，而偽造表明乙○○係任
    職於三立實業社擔任經理之屬特種文書之在職證明書一紙，再據以交付與台中市
    第甲○○用合作社貸款承辦人員而行使之，亦涉犯刑法第二百十六條、第二百十
    二條之行使偽造特種文書罪部分，業據被告堅決否認此係偽造，並稱該在職證明
    書係其之前向任職之三立實業社申請，由該實業社負責人蘇瑞銘所開立等語，而
    觀諸前述被告所用以申辦貸款之如附表所示扣繳憑單資料上，係記載被告任職於
    久菱實業股份有限公司，並非此在職證明書所指三立實業社，若此係經中福公司
    業務員轉由前開不詳姓名年籍、被稱為「林先生」之成年男子所一併偽造，當無
    任職單位名稱不同之可能，加以，該在職證明書另經台中市第甲○○用合作社承
    辦人員註明曾就該實業社部分為徵信，有該在職證明書一份附卷可稽，均足見此
    應係被告自行向三立實業社請領後所提出，尚難認被告就此部分有何偽造並加以
    行使之行為，惟公訴人認此與前揭論罪科刑之行使偽造私文書行為，屬想像競合
    犯之裁判上一罪關係，此部分爰不另為被告無罪之諭知，附此敘明。
據上論斷，應依刑事訴訟法第二百九十九條第一項前段，刑法第二條第一項前段、第
二十八條、第二百十六條、第二百十條、第三百三十九條第一項、第五十五條、第四
十七條、修正後刑法第四十一條第一項前段、第二百十九條，罰金罰鍰提高標準條例
第一條前段、第二條，判決如主文。
中      華      民      國    九十一    年     十二     月    二十六    日
                              臺灣臺中地方法院刑事第一庭
                                法  官  林  麗  真
右正本證明與原本無異。
如不服本判決，應於送達後十日內向本院提出上訴狀（須附繕本），上訴於台灣高等
法院台中分院。
                                書記官
中      華      民      國    九十一    年     十二     月    二十六    日
附錄本案論罪科刑法條全文：
~FO
附表（各類所得扣繳暨免扣繳憑單影本）：
┌────┬────┬────┬──┬────┬─────┬────┐
│所 得 人│給付總額│扣繳稅額│年度│申報單位│扣繳義務人│業務員  │
│姓    名│(新台幣)│(新台幣)│    │        │          │行使日期│
├────┼────┼────┼──┼────┼─────┼────┤
│乙○○  │735521元│22066元 │年│久菱實業│蘇瑞銘    │不詳    │
│        │        │        │    │股份有限│          │87.9.28 │
│        │        │        │    │公司    │          │        │
│        │        │        │    │        │          │        │
└────┴────┴────┴──┴────┴─────┴────┘
備註：此各類所得扣繳暨免扣繳憑單影本上有偽造之「久菱實業股份有限公司」印文
一枚。
